【裁判字號】    99,交聲,336
【裁判日期】    990909
【裁判案由】    違反道路交通管理處罰條例聲明異議
【裁判全文】
臺灣花蓮地方法院交通事件裁定         99年度交聲字第336號
原處分機關  交通部公路總局臺北區監理所花蓮監理站
異  議  人
即受處分人  甲○○
上列異議人即受處分人因違反道路交通管理處罰條例案件，對於
交通部公路總局臺北區監理所花蓮監理站民國99年 7月23日所為
之處分（原處分案號：花監違字第裁44-P00000000號）聲明異議
，本院裁定如下：
    主  文
異議駁回。
    理  由
一、原處分意旨略以：異議人即受處分人甲○○（下稱異議人）
    於民國99年5月11日12時54分許，駛車牌號碼WV-9339號自用
    小貨車，於台九線 184.1公里東向車道有燈光號誌管制之交
    叉路口闖紅燈，為花蓮縣警察局新城分局員警攔停掣單舉發
    ，經原處分機關以異議人有「駕車行經有燈光號誌管制之交
    岔路口闖紅燈」之違規事實，依道路交通管理處罰條例第53
    條第1項裁處異議人罰鍰新台幣（下同）2,900元，並依同條
    例第63條第1項第3款（裁決書漏列第3款）記違規點數3點。
二、異議意旨略以：本人甲○○於99年 5月11日約12時50分左右
    ，駕駛車號 WV-9339號自小貨車，在台九線行駛回住所，在
    住所前100公尺處，經員警騎車攔下告知：本人在台九線184
    .4公里東向車道左轉新城村博愛路（由西往東）闖紅燈，因
    攔下地點與事發地點已有一段距離，並非當場攔下，故無具
    體事證，舉證本人闖紅燈，本人當時聽員警告知闖紅燈，本
    人回答實在沒有注意燈號，故無法信服裁罰，望員警可以提
    供實證照片，依法裁處等云云。
三、按汽車駕駛人，行經有燈光號誌管制之交岔路口闖紅燈者，
    處新臺幣（下同）1,800元以上5,400元以下罰鍰；汽車駕駛
    人有第53條情形者，除依原條款處罰緩外，並記違規點數 3
    點；道路交通管理處罰條例第53條第1項、第63條第1項第 3
    款分別定有明文。
四、經查：
  (一)異議人甲○○於99年5月11日12時54分許，駕駛車牌號碼WV-
    9339號自用小貨車，行經台九線 184.4公里之交岔路口闖紅
    燈，為花蓮縣警察局新城分局員警乙○○攔停當場掣單舉發
    之事實，業據證人乙○○於本院證述：「當時是99年 5月11
    日12時54分許，我一個人執行12點至14點巡邏勤務，我是從
    台九線由南往北，行經 184.4公里處，明顯看到異議人駕駛
    WV-9339號自小客貨車違規紅燈左轉，那裡是一個T字路口，
    異議人是由北往南，到交岔路口時紅燈左轉到博愛路，我尾
    隨異議人車子約四、五百公尺，到新城村社區內，我按喇叭
    示意異議人下車，異議人才下車，我告知異議人違規事實，
    取締的當時及路口狀況都在庭呈光碟內」、「當時我行向的
    是綠燈，異議人的行向燈號是紅燈。我與異議人在該叉路是
    對向，可以明顯看到燈號」等語明確。異議人對其當時於新
    城鄉○○○○路由北往南方向，到交岔路口時左轉到博愛路
    之行駛路線不爭執，可徵證人乙○○確有目睹異議人駕車於
    該路口左轉博愛路之情形。考量證人與異議人並無任何關係
    ，證人於負有具結義務並可能受刑法偽證罪處罰之情形下，
    仍於法庭為前揭證言，其證言之憑信性應可獲得擔保；且依
    異議人表示其當時未注意燈號等語，可見異議人行駛至該路
    口時直接左轉而未停等紅燈，證人乙○○證述異議人在該叉
    路左轉闖紅燈之證述可堪採信。
  (二)異議人雖辯稱與員警當時既在路口可以交會，員警當下就可
    以把異議人攔下來，為什麼當下不攔下來，而尾隨至村內與
    事發地點已有一段距離，始攔下告知闖紅燈云云，查員警執
    行交通勤務，於取締違規車輛時尤需視當時交通安全狀況而
    定執行方式，本件異議人當時於台九線公路新城鄉由北往南
    交岔路轉東向博愛路行駛，證人即員警乙○○如在該路口即
    將異議人攔下，恐有造成交通危險之虞，在考量當時交通狀
    況之情形下，證人乙○○於追隨異議人至安全路段始攔停異
    議人，尚難認其執勤有何不當之處，自不得以證人未在路口
    攔停異議人而認異議人並無違規行為，異議人所辯尚無可採
    。
  (三)又舉發單位雖未能提出異議人違規照片或攝影畫面供異議人
    檢視，然當場舉發交通違規並不以攝影或照相存證為其要件
    ，亦不以舉發錄影或照片為唯一之證明方法，若舉發員警係
    親眼見聞違規經過，並經以證人之身分具結後為證述，此證
    人證詞仍不失為證明方法之一種。若強求各種交通違規行為
    均需以照片為其裁罰依據，事實上殆不可行，蓋諸多違規行
    為之發生難以預期，違規狀態稍縱即逝，如闖紅燈（在未設
    置闖紅燈自動照相儀器之處所）、未戴安全帽之騎士見警攔
    查，隨即戴上安全帽、未繫安全帶之汽車駕駛見警攔查，隨
    即繫上安全帶等情形，無法期待此類違規行為均須攝影或照
    相為證。本件既經證人乙○○到庭具結，證述其攔停舉發經
    過，確認異議人確有駕車闖紅燈之違規事實，本院復查無證
    據足資證明證人有捏造事實違法取締之情事，則執勤警員本
    其維護交通秩序、公眾安全職責所為之舉發，自應受到合法
    、正確之推定；況證人乙○○確有目睹異議人違規情形，其
    證言核屬可信，已如前述。本件異議人之違規行為可堪認定
    ，異議人以前詞置辯，尚屬無據。
五、綜上所述，異議人於前開時、地，駕駛汽車行經有燈光號誌
    管制之交岔路口闖紅燈之違規事證明確。原處分機關依據道
    路交通管理處罰條例第53條第1項及第63條第1項第 3款規定
    裁處異議人罰鍰2,900元，並記違規點數3點，尚無不合，異
    議人聲明異議為無理由，應予駁回。
六、據上論斷，應依道路交通案件處理辦法第19條，裁定如主文
    。
中    華    民    國    99    年    9     月    9     日
                  交通法庭      法  官  蔡寶樺
上列正本證明與原本無異。
如對本裁定不服，應於送達後 5日內，向本院提出抗告狀（應抄
附繕本）。
中    華    民    國    99    年    9     月    9     日
                                書記官

司法院資訊處製作；財團法人民間司法改革基金會備份。
